【裁判字號】    95,訴,1601
【裁判日期】    950929
【裁判案由】    毒品危害防制條例
【裁判全文】
臺灣彰化地方法院刑事判決              95年度訴字第1601號
公  訴  人  臺灣彰化地方法院檢察署檢察官
被      告  甲○○
                    （現在臺灣臺中女子監獄執行中）
上列被告因違反毒品危害防制條例案件，經檢察官提起公訴（95
年度毒偵字第2893號、第3383號、第3448號），本院合議庭裁定
由受命法官獨任進行簡式審判程序，茲判決如下：
    主  文
甲○○施用第一級毒品，累犯，處有期徒刑壹拾月，扣案之第一
級毒品海洛因壹包（淨重零點零貳公克，空包裝重零點貳貳公克
）沒收銷燬之，注射針筒壹支沒收；又施用第二級毒品，累犯，
處有期徒刑肆月。應執行有期徒刑壹年，扣案之第一級毒品海洛
因壹包（淨重零點零貳公克，空包裝重零點貳貳公克）沒收銷燬
之，注射針筒壹支沒收。
    犯罪事實
一、甲○○曾於民國83年間因違反肅清煙毒條例、麻醉藥品管理
    條例案件，經臺灣屏東地方法院以83年度訴字第666 號刑事
    判決分別判處有期徒刑3 年、2 月，應執行有期徒刑3 年1
    月確定；復於84年間因違反麻醉藥品管理條例案件，經臺灣
    屏東地方法院以84年度易字第1179號刑事判決判處有期徒刑
    7 月確定，經接續執行，並於85年7 月31日因縮短刑期假釋
    出監並付保護管束，復於假釋保護管束期間，於86年間因違
    反肅清煙毒條例案件，經本院以86年度訴字第1080號刑事判
    決判處有期徒刑3 年2 月，經上訴由臺灣高等法院臺中分院
    以87年度上訴字第167 號刑事判決駁回上訴確定，並經撤銷
    假釋，應執行殘刑有期徒刑2 年2 月13日，而接續執行，並
    於89年10月25日因縮短刑期假釋出監並付保護管束，復於假
    釋保護管束期間，於92年間因施用毒品案件，經撤銷假釋，
    應執行殘刑有期徒刑2 年9 月10日，並於94年6 月12日因縮
    刑期滿執行完畢。其前於92年間因施用毒品案件，經臺灣臺
    中地方法院以92年度毒聲字第348 號裁定送勒戒處所觀察、
    勒戒後，認無繼續施用毒品之傾向，於92年4 月11日觀察勒
    戒執行完畢釋放，且經臺灣臺中地方法院檢察署檢察官以92
    年度毒偵字第89號為不起訴處分確定。詎其不知悔改，明知
    海洛因及甲基安非他命業經公告為毒品危害防制條例第2 條
    第2 項所列管之第1 、2 級毒品，不得非法持有、施用，復
    分別基於施用第1 級毒品海洛因、第2 級毒品甲基安非他命
    之犯意，於前揭觀察勒戒執行完畢釋放後5 年內，於95年8
    月14日晚上11時30分，在其位於彰化縣彰化市○○里○○路
    331 巷26號居處內，將海洛因摻水以注射針筒注射入體內；
    另將甲基安非他命以鋁箔紙隔熱燒烤吸食煙霧之方式，分別
    施用第1 級毒品海洛因、第2 級毒品甲基安非他命各1 次。
    嗣經警方於95年7 月16日下午3 時許持本院核發之搜索票，
    至其前揭居處搜索而查獲，並扣得海洛因1 包（淨重0.02公
    克，空包裝重0.22公克）及其所有供施用第1 級毒品海洛因
    所用之注射針筒1 支；另於95年7 月17日通知其至警局採尿
    ，且分別於95年7 月16日下午3 時40分、同年7 月17日晚上
    10時49分採尿送驗後，始知上情。
二、案經彰化縣警察局彰化分局報請臺灣彰化地方法院檢察署檢
    察官偵查起訴。
    理  由
一、本案被告甲○○所犯係死刑、無期徒刑、最輕本刑為3 年以
    上有期徒刑以外之罪，其於準備程序就前揭被訴事實為有罪
    之陳述，經受命法官告知簡式審判程序之旨，並聽取其與公
    訴人之意見後，本院認無不得或不宜改依簡式審判程序進行
    之處，爰依刑事訴訟法第273 條之1 第1 項、第284 條之1
    ，裁定本案由受命法官獨任進行簡式審判程序，合先敘明。
二、訊據被告對其於上揭時、地，分別施用第1 級毒品海洛因及
    第2 級毒品甲基安非他命之事實，於本院審理時（參見本院
    95年9 月25日審判筆錄）均坦承不諱，並有扣案查獲照片4
    紙（參見彰化縣警察局彰化分局彰警分偵字第12369 號警卷
    第15頁、第16頁）附卷可參，核屬相符，且有扣案粉末1 包
    ，經送驗後係第1 級毒品海洛因（淨重0.02公克，空包裝重
    0.22公克），此有法務部調查局95年8 月15日調科壹字第14
    00 13185號鑑定通知書1 紙（參見臺灣彰化地方法院檢察署
    95年度毒偵字第2893號偵查卷宗第17頁）附卷可參；至扣案
    之注射針筒1 支，係被告所有供施用第1 級毒品海洛因所用
    之物，業經被告於本院審理中供明在卷，可資佐證。另查：
  (一)被告係於95年7 月16日下午3 時40分、同年7 月17日晚上10
    時49分，經臺灣彰化地方法院檢察署委託警方採集被告尿液
    送驗結果，雖均呈嗎啡、甲基安非他命陽性反應，然檢出濃
    度則呈遞減情狀，此有詮昕臺灣檢驗科技股份有限公司95年
    7 月31日報告編號00000000號、報告編號00000000號濫用藥
    物尿液檢驗報告及尿液檢體採集送驗紀錄表各1 紙（參見臺
    灣彰化地方法院檢察署95年度毒偵字第2893號偵查卷宗第19
    頁；彰化縣警察局彰化分局彰警分偵字第0950012649號警卷
    第6 頁、第7 頁；彰警分偵字第12369 號警卷第19頁）附卷
    可稽，足見被告確有施用第1 、2 級毒品海洛因、甲基安非
    他命之事實無訛。
  (二)按海洛因施用入人體後水解還原成嗎啡，再循嗎啡之代謝方
    式排出體外，業據行政院衛生署藥物食品檢驗局73藥檢壹字
    第030221號函說明綦詳，且依醫學臨床實驗及根據英國藥學
    會出版Isolationand Indentification of Drugs一書第293
    頁載明：海洛因經注射入人體後，在體內迅速水解成６Mono
    acetyImorphine，再緩緩繼續水解成嗎啡，然後再循嗎啡之
    代謝方式排出，同書第431 至432 頁並載有：嗎啡經注射入
    人體後，約50% 以上於8 小時內自尿中排出，至24小時排出
    約90% ，但48小時後仍有微量可檢出等語。又甲基安非他命
    經口服投與後，約70% 於24小時內可自尿液中排出，而其尿
    液內含甲基安非他命成分之檢出，與投與甲基安非他命的量
    、個人體質、檢驗儀器之精密度有關，通常採尿化驗是否呈
    陽性反應，應以投與後24小時內所採者為宜，此亦有行政院
    衛生署藥物食品檢驗局（80）藥檢醫字第4529號函可查。雖
    被告分別於95年7 月16日、同年7 月17日，經警方採集被告
    尿液送驗結果，均呈嗎啡、甲基安非他命陽性反應，已如前
    述，然上揭尿液鑑驗檢出濃度係呈遞減情狀，是參酌前揭報
    告，足見被告自白於前揭時間分別僅有施用第1 級毒品海洛
    因、第2 級毒品甲基安非他命各1 次之犯行等語，核與事實
    相符，應堪採信。
  (三)另犯毒品危害防制條例第10條施用第1 級、第2 級毒品之罪
    者，檢察官應先聲請法院裁定將被告令送勒戒處所觀察、勒
    戒，經觀察、勒戒後，認無繼續施用毒品傾向者，應由檢察
    官為不起訴之處分，且經觀察、勒戒執行完畢釋放後，5 年
    內再犯第10條之罪，檢察官應依一般刑事訴訟程序予以起訴
    論罪科刑，此觀諸毒品危害防制條例第20條第1 項、第2 項
    、第23條第2 項前段規定自明。經查，被告前於92年間因施
    用毒品案件，經臺灣臺中地方法院以92年度毒聲字第348 號
    裁定送勒戒處所觀察、勒戒後，認無繼續施用毒品之傾向，
    於92年4 月11日觀察勒戒執行完畢釋放，且經臺灣臺中地方
    法院檢察署檢察官以92年度毒偵字第89號為不起訴處分確定
    等情之事實，此有臺灣高等法院被告前案紀錄表、臺灣彰化
    地方法院檢察署刑案資料查註紀錄表各1 份附卷可參。被告
    前既曾因施用毒品案件，經觀察、勒戒後，復因施用毒品，
    其於前開觀察、勒戒執行完畢釋放後5 年內，再犯本案施用
    毒品罪，依毒品危害防制條例第23條第2 項之規定，屬應依
    法論罪科刑之行為，依前開說明，本案被告上開所為，係於
    92年4 月11日觀察勒戒執行完畢釋放後5 年內，再犯毒品危
    害防制條例第10條第1 、2 項施用第1 、2 級毒品罪，事證
    明確，被告上開犯行洵堪認定。
三、按海洛因、甲基安非他命為毒品危害防制條例第2 條第2 項
    第1 、2 款所明定之第1 、2 級毒品。核被告所為，係犯同
    條例第10條第1 項之施用第1 級毒品罪及同條例第10條第2
    項之施用第2 級毒品罪。被告持有第1 、2 級毒品進而施用
    ，持有之低度行為各為施用之高度行為所吸收，均不另論持
    有毒品之罪。被告所犯上開2 罪，罪名各別，行為互異，應
    分論併罰。又起訴書雖記載被告自95年7 月間某日起至同年
    7 月15日止接續施用第1 級毒品海洛因多次犯行，然業經公
    訴人於本院審理中更正起訴事實為被告於95年7 月15日晚上
    11時30分施用第1 級毒品海洛因1 次，附此敘明。另查，被
    告曾於83年間因違反肅清煙毒條例、麻醉藥品管理條例案件
    ，經臺灣屏東地方法院以83年度訴字第666 號刑事判決分別
    判處有期徒刑3 年、2 月，應執行有期徒刑3 年1 月確定；
    復於84年間因違反麻醉藥品管理條例案件，經臺灣屏東地方
    法院以84年度易字第1179號刑事判決判處有期徒刑7 月確定
    ，經接續執行，並於85年7 月31日因縮短刑期假釋出監並付
    保護管束，復於假釋保護管束期間，於86年間因違反肅清煙
    毒條例案件，經本院以86年度訴字第1080號刑事判決判處有
    期徒刑3 年2 月，經上訴由臺灣高等法院臺中分院以87年度
    上訴字第167 號刑事判決駁回上訴確定，並經撤銷假釋，應
    執行殘刑有期徒刑2 年2 月13日，而接續執行，並於89年10
    月25日因縮短刑期假釋出監並付保護管束，復於假釋保護管
    束期間，於92年間因施用毒品案件，經撤銷假釋，應執行殘
    刑有期徒刑2 年9 月10日，並於94年6 月12日因縮刑期滿執
    行完畢等情，此有臺灣高等法院被告前案紀錄表、臺灣彰化
    地方法院檢察署刑案資料查註紀錄表各1 份存卷可考，其於
    5 年內故意再犯本案有期徒刑以上之罪，為累犯，應依刑法
    第47條之規定各加重其刑。爰審酌被告前因施用毒品案件，
    經觀察、勒戒執行完畢釋放後，仍未能徹底戒絕毒品，復犯
    本案施用毒品罪，顯見其無戒毒悔改之意，惟念其施用毒品
    乃自戕一己之身體健康，尚未對他人造成危害，且犯後已坦
    承犯行，態度良好等一切情狀，各量處如主文所示之刑，並
    定其應執行之刑。
四、又毒品危害防制條例第18條第1項前段之規定，乃刑法第38
    條第1 項第1 款之特別規定，此所稱查獲之毒品，係指有罪
    判決書於事實欄內，已經認定為被告有罪事實之毒品，即足
    當之，不以仍屬於被告所有者為限（最高法院92年度臺非字
    第297 號裁判要旨參照）。經查：
  (一)扣案之粉末1 包（淨重0.02公克，空包裝重0.22公克），經
    送驗後係第1 級毒品海洛因，已如前述，且該包裝海洛因之
    塑膠袋，業已無法與毒品析離，均屬違禁物，不問是否屬於
    犯人所有與否，依毒品危害防制條例第18條第1 項前段規定
    ，併予宣告沒收銷燬之。又鑑定耗損之毒品，既已滅失，即
    無庸併予宣告沒收銷燬，附此敘明。
  (二)至扣案之注射針筒1 支係被告所有，且供施用第1 級毒品海
    洛因所用之物，業經被告供明在卷，業如前述，爰依刑法第
    38 條第1 項第2 款之規定，併予宣告沒收。
據上論斷，應依刑事訴訟法第273 條之1 第1 項、第299 條第1
項前段，毒品危害防制條例第10條第1 項、第2 項、第18條第1
項前段，刑法第11條、第47條、第51條第5 款，判決如主文。
本案經檢察官吳宗達到庭執行職務。
中    華    民    國    95    年    9     月    29    日
                  刑事第一庭          法  官  唐中興
以上正本證明與原本無異。
如不服本判決，應於判決送達後十日內向本院提出上訴狀 (須附
繕本 )。
中    華    民    國    95    年    9     月    29    日
                                      書記官  施惠卿
附錄本案判決論罪科刑法條：
毒品危害防制條例第10條
施用第1級毒品者，處6月以上5年以下有期徒刑。
施用第2級毒品者，處3年以下有期徒刑。


司法院資訊處製作；財團法人民間司法改革基金會備份。
